臺灣新北地方法院刑事判決
111年度金訴字第871號
公  訴  人  臺灣新北地方檢察署檢察官
被      告  謝仁翊



上列被告因違反洗錢防制法等案件，經檢察官提起公訴（111年
度偵字第14826號），被告於本院準備程序中，就被訴事實為有
罪之陳述，經本院合議庭裁定由受命法官獨任進行簡式審判程序
，判決如下：
    主    文
謝仁翊犯三人以上共同詐欺取財罪，處有期徒刑陸月。扣案如附
表所示之物均沒收。
    犯罪事實
一、謝仁翊於民國110年12月初，加入真實姓名年籍不詳通訊軟
    體Telegram暱稱為「王老吉」、「孤星」之人所屬之詐欺集
    團，負責提款即俗稱車手、收取人頭帳戶之提款卡即俗稱取
    簿手角色（所涉參與犯罪組織部分業經臺灣士林地方檢察署
    署檢察官以110年度偵字第22630號、111年度偵字第2197、3368
    、3637、3781、4456號提起公訴，臺灣士林地方法院以111
    年金訴字377號繫屬中），並與「王老吉」、「孤星」及渠
    等所屬之詐欺集團成員共同意圖為自己不法之所有，基於三
    人以上詐欺取財之犯意聯絡，由同詐欺集團不詳成員先於11
    1年3月1日前不詳時間，在臉書上刊登不實之手工藝工作訊
    息，經林念慧瀏覽後加入上載之聯繫方式即某LINE帳號為好
    友，同詐欺集團不詳成員即以LINE暱稱「吳亦菲」向其佯稱
    ：須寄送銀行帳戶提款卡用來預定和購買材料及申請補助云
    云，致林念慧陷於錯誤，先依指示將其國泰世華商業銀行帳
    號000000000000號帳戶提款卡（下稱系爭提款卡）之密碼更
    改為115588後，再於111年3月1日16時41分許，依指示在址
    設苗栗縣○○鄉○○路000號統一超商育大門市，將系爭提款卡
    以店到店之方式寄送至址設新北市○○區○○路000號之統一超
    商新洛華門市，嗣由謝仁翊依「王老吉」、「孤星」之指示
    ，於111年3月5日4時50分許，至上址統一超商新洛華門市，
    向店員表示欲領取上開包裹，而為在現場埋伏之警員當場逮
    捕，並扣得如附表所示之物。
二、案經林念慧訴由新北市政府警察局三重分局報告臺灣新北地
    方檢察署檢察官偵查起訴。　　
　　理    由
一、證據能力部分：
    本案被告謝仁翊所犯係死刑、無期徒刑或最輕本刑為3年以
    上有期徒刑或高等法院管轄第一審案件以外之罪，其於準備
    程序期日就被訴事實為有罪之陳述，經本院告知簡式審判程
    序之旨，並聽取公訴人及被告之意見後，經合議庭依刑事訴
    訟法第273條之1第1項規定裁定由受命法官獨任進行簡式審
    判程序。是本案之證據調查，依刑事訴訟法第273條之2規定
    ，不受同法第159條第1項、第161條之2、第161條之3、第16
    3條之1及第164條至第170條規定之限制，先予敘明。
二、認定本案犯罪事實之證據及理由：
　　上揭犯罪事實，業據被告坦承不諱（見偵卷第7頁正反面、
    第8至11、36至37頁、金訴卷第124、133頁），核與證人即
    告訴人林念慧於警詢、偵查中之證述（見偵卷第12至13頁反
    面、61頁正反面）、證人即統一超商店員李倉儒於警詢、偵
    查中之證述（見偵卷第15頁正反面、61頁反面）相符，並有
    告訴人提出之LINE對話紀錄截圖（見偵卷第47至56頁）、統
    一超商股份有限公司111年3月1日代收款専用繳款證明（見
    偵卷第57頁）、貨態查詢系統列印畫面（見偵卷第58、59頁
    ）、新北市政府警察局三重分局扣押筆錄暨扣押物品目錄表
    （見偵卷第18至20頁）、勘察採證同意書（見偵卷第22頁）
    、統一超商股份有限公司111年3月5日代收款専用繳款證明
    （見偵卷第23頁）、監視錄影畫面截圖、光碟（見偵卷第24
    頁及卷末證物袋）、包裹照片、扣案手機、提款卡照片（見
    偵卷第25至27頁）、被告手機內Telegram畫面截圖（見偵卷
    第28至30頁）在卷可稽，足認被告具任意性之自白與事實相
    符。本案事證明確，被告犯行堪以認定，應予依法論科。
三、論罪科刑：
㈠、論罪：
    核被告所為，係犯刑法第339條之4第1項第2款之三人以上共
    同詐欺取財罪。
㈡、共同正犯：
    被告與「王老吉」、「孤星」及渠等所屬之詐欺集團成員間
    ，有犯意聯絡及行為之分擔，應論以共同正犯。
㈢、加重減輕事由：
　　按刑法第339條之4第1項第2款之三人以上共同詐欺取財罪，
    其法定刑係1年以上7年以下有期徒刑，得併科100萬元以下
    罰金，然同為三人以上詐欺取財之人，其原因動機不一，犯
    罪情節未必盡同，其以三人以上詐欺取財行為所造成危害社
    會之程度自屬有異，法律科處此類犯罪，所設之法定最低本
    刑卻同為「1年以上有期徒刑」，不可謂不重，於此情形，
    自非不可依客觀之犯行與主觀之惡性二者加以考量其情狀，
    是否有可憫恕之處，適用刑法第59條之規定酌量減輕其刑，
    期使個案裁判之量刑，能斟酌至當，符合罪刑相當原則及比
    例、平等原則（最高法院96年度台上字第6103號、97年度台
    上字第4319號判決意旨參照）。本案被告所犯三人以上共同
    詐欺取財之犯行，固應非難，然被告本案所為係依「王老吉
    」、「孤星」之指示領取包裹，較諸隱身幕後指揮其犯案之
    「王老吉」、「孤星」，甚主持、規劃或機房等集團核心人
    員，被告顯為犯罪分工中相對低階角色，惡性較輕；又參以
    本案告訴人所受詐欺而交付之物為系爭提款卡，尚無實際金
    錢損失，且本案因於被告領取包裹之際，即為警查獲，系爭
    提款卡幸未再經詐欺集團利用為人頭帳戶，而無其他被害人
    遭騙，卷內亦無證據證明被告業因本案而實際分得不法利益
    ；復審酌被告已坦認犯行，有意願與告訴人進行調解，惟告
    訴人經本院傳喚、安排調解，均未到庭，致未能調解乙情，
    有本院刑事報到單、本院刑事調解事件報告書在卷可參（見
    金訴卷第53、85至87、89頁），堪認被告確有悔意，衡情依
    刑法第339條之4第1項第2款三人以上共同詐欺取財罪科以最
    低度刑，仍有情輕法重之虞，爰依刑法第59條規定，減輕其
    刑。
㈣、量刑審酌：
　　爰審酌現今社會詐欺事件層出不窮、手法日益翻新，政府及
    相關單位無不窮盡心力追查、防堵，大眾傳播媒體更屢屢報
    導民眾被詐欺，甚至畢生積蓄因此化為烏有之相關新聞，被
    告正值青壯，不思依循正途獲取穩定經濟收入，竟貪圖不法
    錢財，率然加入詐欺集團，價值觀念偏差，破壞社會治安，
    渠受「王老吉」、「孤星」之指示領取含有系爭提款卡包裹
    之行為，屬詐欺集團中不可或缺之重要角色，犯罪之動機、
    目的及手段均應受相當非難；惟念及被告犯後已坦認犯行，
    非無悔意之犯後態度；暨渠自陳為高職肄業之智識程度，先
    因另案在押，前從事餐飲業，月薪約新臺幣2萬餘元，未婚
    ，無扶養人口之生活狀況（見金訴卷第134頁）等一切情狀
    ，量處如主文所示之刑。
四、沒收部分：
㈠、按供犯罪所用、犯罪預備之物或犯罪所生之物，屬於犯罪行
    為人者，得沒收之，刑法第38條第2項前段定有明文。查扣
    案如附表編號2所示之智慧型手機，為被告所有，其即係以
    該手機與「王老吉」、「孤星」聯繫收取本案包裹事宜，有
    該手機內Telegram畫面截圖（見偵卷第28至30頁）在卷足佐
    ，依前開規定，應予宣告沒收。
㈡、按犯罪所得，屬於犯罪行為人者，沒收之，刑法第38條之1第
    1項前段定有明文。查扣案如附表編號1所示之系爭提款卡，
    為本案犯罪所詐得之物，被告為警查獲時，仍為其本人管領
    中，屬本案之犯罪所得，依前開規定，應予宣告沒收。
據上論斷，應依刑事訴訟法第273條之1第1項、第299條第1項前
段，刑法第28條、第339條之4第1項第2款、第59條、第38條第2
項前段、第38條之1第1項前段，刑法施行法第1條之1第1項，判
決如主文
本案經檢察官歐蕙甄提起公訴，檢察官江佩蓉到庭執行職務。
中　　華　　民　　國　　111 　年　　8 　　月　　31　　日
                  刑事第十一庭  法  官　施吟蒨
以上正本證明與原本無異。
如不服本判決應於收受判決後20日內向本院提出上訴書狀，並應
敘述具體理由；其未敘述上訴理由者，應於上訴期間屆滿後20日
內向本院補提理由書（均須按他造當事人之人數附繕本）「切勿
逕送上級法院」。
                                書記官  張如菁
中　　華　　民　　國　　111 　年　　8 　　月　　31　　日
附錄論罪科刑法條：
刑法第339條之4第1項第2款
犯第339條詐欺罪而有下列情形之一者，處1年以上7年以下有期
徒刑，得併科1百萬元以下罰金：
一、冒用政府機關或公務員名義犯之。
二、三人以上共同犯之。
三、以廣播電視、電子通訊、網際網路或其他媒體等傳播工具，
    對公眾散布而犯之。
前項之未遂犯罰之。
附表：    編號 扣案物品名稱 數量 備註 1 國泰世華商業銀行提款卡 1張 帳號000000000000號 卡號0000000000000000號 2 iphone手機 1支 含門號0000000000號SIM卡1張；IMEI：000000000000000